臺灣高等法院高雄分院刑事判決
111年度交上訴字第35號
上  訴  人  
即  被  告  蔡相伯



選任辯護人  林于軒律師
            陳裕文律師
上列上訴人因過失致死案件，不服臺灣高雄地方法院110年度審
交訴字第206號，中華民國111年1月19日第一審判決（起訴案號
：臺灣高雄地方檢察署110年度偵字第4219號），提起上訴，本
院判決如下：
    主  文
原判決關於宣告刑部分撤銷。
蔡相伯經原判決所判處之「過失致人於死罪」，處有期徒刑玖月
。緩刑參年，並應接受法治教育課程參場次。緩刑期間付保護管
束。
    事實及理由
壹、程序事項：
　  修正後刑事訴訟法第348 條第3 項規定：「上訴得明示僅就
    判決之刑、沒收或保安處分一部為之」。則若僅對宣告刑部
    分，提起上訴，其效力不及於原審所認定之犯罪事實，犯罪
    事實即不在上訴審審查範圍，而應以原審法院所認定之犯罪
    事實，審認原審之宣告刑妥適與否的判斷基礎。本件上訴人
    即被告蔡相伯（下稱被告）及其辯護人於本院審理中，已陳
    明其上訴係針對原審判決關於量刑部分上訴，（見本院第48
    、85、86頁），對原審判決所認定之犯罪事實、罪名事項，
    則均未表示不服。依前述說明，本院僅就原審判決所宣告之
    刑是否妥適進行審理，至於原審判決其他部分，則非本院審
    查範圍，先予指明。
貳、本案據以審查量刑妥適與否之原審所認定之犯罪事實
一、犯罪事實：　
  ㈠蔡相伯於民國110年2月6日9時6分許，駕駛車牌號碼000-00號
    營業用貨運曳引車沿高雄市前鎮區凱旋四路快車道西往東方
    向行駛至中山四路口右轉之際，本應注意駕駛人駕駛汽車應
    遵守道路交通號誌之指示行駛，且依當時天候晴、日間自然
    光線、柏油路面乾燥無缺陷、無障礙物、視距良好等情狀，
    並無不能注意之情事，竟疏未注意及此，未依號誌指示，未
    待右轉指示燈顯示，即貿然右轉進入中山四路，適有林家羽
    騎乘之車牌號碼000-000號輕型機車沿凱旋四路慢車道西往
    東方向直行，見狀煞閃不及，上開機車之左側與上開曳引車
    之右前車輪發生擦撞，致林家羽倒地遭上開曳引車輾壓，造
    成林家羽顱骨粉碎性骨折及腦髓外溢而當場死亡。嗣警據報
    前往現場處理，蔡相伯在場承認為肇事人，對於未發覺之罪
    自首而表明接受裁判。案經林冠伶提起告訴。
  ㈡核被告蔡相伯所為，係犯刑法第276條之過失致人於死罪。另
    被告於肇事後，犯罪偵查機關未發覺其犯行前，即主動向到
    場處理之警員自承其為肇事者，並願接受裁判，此有高雄市
    政府警察局道路交通事故肇事人自首情形紀錄表在卷可稽（
    見警卷第47頁），堪認符合自首之要件，爰依刑法第62條前
    段規定，減輕其刑。
二、原審據以論罪科刑，固非無見。惟被告於犯罪後本案審理時
    ，已經與被害人家屬成立和解，賠償其損失，並已將和解金
    額全數匯款於被害人家屬，被害人家屬亦同意讓被告為自己
    爭取刑事上最有利之判決，若於刑事法院認可之範圍內，亦
    不排除為緩刑之宣告，有臺灣高雄地方法院高雄簡易庭111
    年度雄簡字第497號損害賠償事件和解筆錄及匯款證明書附
    卷可稽（見本院卷第53、54、71至77頁），其犯罪後積極與
    被害人家屬和解，態度良好，因其犯後量刑基礎已有改變，
    原審量處有期徒刑11月，尚嫌過重。被告上訴意旨，指摘原
    審量刑過重，為有理由，自應由本院將原判決關於宣告刑部
    分予以撤銷改判。爰以行為人之責任為基礎，審酌被告因上
    開過失駕駛行為而肇致本案車禍事故，並造成被害人死亡之
    結果，其過失犯行所造成之損害係屬重大而無可回復，誠屬
    不該。惟念及被告犯後坦承犯行，態度尚可，且無刑案前科
    紀錄而素行良好（有臺灣高等法院被告前案紀錄表在卷可查
    ）；兼衡被告本案違反注意義務之情節，及被告自述之智識
    程度與生活經濟狀況（詳見本院卷第87頁）等一切情狀，量
    處有期徒刑9月。
三、查被告未曾受有期徒刑以上刑之宣告，有臺灣高等法院被告
    前案紀錄表附卷可稽，此次係屬偶發過失犯，況被告於本院
    審理中已與告訴人即被害人家屬達成和解，賠償其損失，並
    已將和解金額全數匯款於被害人家屬，被害人家屬亦同意讓
    被告為自己爭取刑事上最有利之判決，若於刑事法院認可之
    範圍內，亦不排除為緩刑之宣告，有臺灣高雄地方法院高雄
    簡易庭111年度雄簡字第497號損害賠償事件和解筆錄及匯款
    證明書附卷可稽（見本院卷第53、54、71至77頁），則被告
    經此偵審程序及科刑之教訓，當知警惕，應無再犯之虞，本
    院認其所宣告之刑，以暫不執行為適當，爰併宣告緩刑3年
    ，並宣告被告應接受法治教育課程參場次。及依刑法第93條
    第1項第2款之規定，宣告於緩刑期間付保護管束。
據上論結，應依刑事訴訟法第369條，刑法第74條第1項第1款、
第2項第8款，第93條第1項第2款，判決如主文。
本案經檢察官尤彥傑提起公訴，檢察官高碧霞到庭執行職務。
中　　華　　民　　國　　111 　年　　7 　　月　　13　　日
                   刑事第四庭   
  　　　　　　　　　            審判長法  官  黃建榮
                                      法  官  陳君杰
                                      法  官  任森銓
以上正本證明與原本無異。
如不服本判決應於收受本判決後20日內向本院提出上訴書狀，其
未敘述上訴理由者，並得於提起上訴後20日內向本院補提理由書
狀（均須按他造當事人之人數附繕本）「切勿逕送上級法院」。
中　　華　　民　　國　　111 　年　　7 　　月　　13　　日
                                    書 記 官  謝佳育 
附錄本判決論罪科刑法條：
刑法第276條
因過失致人於死者，處5年以下有期徒刑、拘役或50萬元以下罰
金。